【裁判字號】    97,台抗,182
【裁判日期】    970320
【裁判案由】    宣告破產
【裁判全文】
最高法院民事裁定              九十七年度台抗字第一八二號
再 抗告 人  甲○○
代  理  人  陳水聰律師
上列再抗告人因聲請宣告破產事件，對於中華民國九十六年十二
月三十一日台灣高等法院裁定（九十六年度破抗字第九九號），
提起再抗告，本院裁定如下：
    主  文
再抗告駁回。
再抗告程序費用由再抗告人負擔。
    理  由
按破產事件對於抗告法院所為抗告有、無理由之裁定再為抗告，
僅得以其適用法規顯有錯誤為理由，並經原法院之許可；此項許
可，以原裁定所涉及之法律見解具有原則上之重要性者為限，此
觀破產法第五條準用民事訴訟法第四百八十六條第四項、第五項
之規定自明。查本件再抗告人對於原法院維持台灣台北地方法院
（下稱台北地院）駁回其破產聲請之裁定而為其抗告無理由之裁
定再為抗告，無非以：伊所負債務已超過其資產總額，確已陷於
不能清償之困境，且所有財產足以構成破產財團，應能支付相關
破產程序費用及分配債務，有宣告破產之法律上實益，且符合宣
告破產之要件，原法院竟認伊目前所擁有之資產大於負債，且無
不能清償債務之情事，核與破產要件不符而為駁回之裁定，與同
級法院歷年來所表示之法律見解顯然不同，顯有重大歧異與矛盾
之處，自有適用破產法第一條、第五十七條及最高法院八十六年
度台抗字第四七九號、九十五年度台抗字第六七三號、第七五一
號，九十六年度台抗字第二○八號、第四二七號、第四九九號、
第五八一號裁定錯誤之情事，亦嚴重影響損害人民合法聲請宣告
破產之權利，與破產制度係兼為保護債務人及債權人雙方權益之
法理未合，足見本件所牽涉之法律見解顯然具有原則上之重要性
云云，為其論據。
按破產對債務人不能清償債務者，宣告之，固為破產法第五十七
條所明定。惟所謂債務人不能清償債務，係指債務人之財產狀態
，對於一般金錢債務長久不能支付之意，若僅因一時困難或主觀
上不為清償，尚難認符合宣告破產之要件。本件原法院依台北地
院調查再抗告人所負債務狀況及所得資料之結果，認伊於聲請本
件破產前，曾與債權人達成債務協商，目前積欠各債權人未清償
之債務金額計新台幣（下同）一千零八十九萬一千七百六十二元
，惟伊所有不動產現值為一千二百零五萬五千九百二十六元，目
前之資產顯然大於負債。至伊雖主張台北地院漏未加計伊積欠慶
豐銀行一百二十四萬元之債務，惟經向該行函查結果，伊並未積
欠該行任何債務，則伊前開之主張，即無可取；並斟酌伊年齡，
認具備相當之工作能力等情，因以再抗告人並無不能清償債務之
情事，而維持台北地院所為駁回再抗告人宣告破產聲請之裁定，
經核於法洵無違誤。至其他准予宣告破產之案例，則與本件情形
並非全然相同，自難比附援引。再抗告人所陳上開理由，係屬認
定事實當否之問題，核與適用法規是否顯有錯誤無涉，且亦無所
涉及之法律見解具有原則上重要性之情事，其再為抗告，不應許
可。
據上論結，本件再抗告為不合法。依破產法第五條，民事訴訟法
第四百九十五條之一第二項、第四百八十一條、第四百四十四條
第一項前段、第九十五條、第七十八條，裁定如主文。
中    華    民    國  九十七  年    三    月   二十   日
                      最高法院民事第五庭
                          審判長法官  劉  延  村
                                法官  許  澍  林
                                法官  黃  秀  得
                                法官  李  寶  堂
                                法官  童  有  德
      本件正本證明與原本無異
                                      書  記  官
中    華    民    國  九十七  年    三    月  三十一  日
                                                      Ｅ


司法院資訊處製作；財團法人民間司法改革基金會備份。
